【裁判字號】    99,訴,559
【裁判日期】    990408
【裁判案由】    侵權行為損害賠償
【裁判全文】
臺灣板橋地方法院民事裁定               99年度訴字第559號
原      告  丙○○
訴訟代理人  施習盛律師
被      告  甲○○
            劉鏡為
            乙○○
上列當事人間侵權行為損害賠償事件，本院裁定如下：
    主  文
本件移送臺灣臺北地方法院。
    理  由
一、按訴訟之全部或一部，法院認為無管轄權者，依原告聲請或
    依職權以裁定移送於其管轄法院，民事訴訟法第28條第1項
    定有明文。又訴訟，由被告住所地之法院管轄。另因侵權行
    為涉訟者，得由行為地之法院管轄。而共同訴訟之被告數人
    ，其住所不在一法院管轄區域內者，各該住所在地之法院俱
    有管轄權。但依第4條至前條規定有共同管轄法院者，由該
    法院管轄，此於民事訴訟法第1條第1項、第15條及第20條亦
    有明文。由此觀之，關於共同訴訟之普通審判籍，僅於無民
    事訴訟法第20條但書規定之特別審判籍適用餘地時，方有其
    適用，若有特別審判籍存在時，原告自應向該特別審判籍所
    在地之法院起訴。
二、本件原告起訴主張：被告甲○○係址設臺北市大安區○○○
    路○ 段325 號12樓之1 威騰生物科技股份有限公司（下稱威
    騰公司）負責人。其於民國91年12月25日租用臺北市○○○
    路116 巷1 號1 樓及地下室設立「秀傳抗癌中心」，販售威
    騰公司「新生一號茶包」，且僱用未取得合法醫師資格之劉
    鏡為（起訴狀被告欄誤載為丁○○）及自稱邱教授之乙○○
    ，於上址「秀傳抗癌中心」工作。被告三人並自92年3 月22
    日起至同年9 月間止，在上址為主訴乳癌之褚麗英進行醫療
    診治行為，且向褚麗英佯稱：「新生一號茶包」能針對癌細
    胞，阻斷新生血管，阻斷養份供應，可以治療癌症，提升免
    疫力....云云，致褚麗英陷於錯誤，以每5 天新臺幣（下同
    ）3 萬元之價格購買及服用「新生一號茶包」4 個多月後未
    見好轉，再配合乙○○開立之每日3,000 元之藥水服用月餘
    ，病情仍未改善，被告三人合計向褚麗英詐得130 餘萬元。
    經褚麗英之妹褚麗雯提出告訴後，案經臺灣臺北地方法院以
    97年度醫訴字第9 號、臺灣高等法院以98年度上訴字第4239
    號判決被告三人有罪確定。上開款項均係由原告拿給配偶褚
    麗英再遭被告詐欺取得，被告三人已符合民法第184 條、第
    185 條規定之共同侵權行為，應連帶負損害賠償責任；另併
    依民法第227 條規定，請求不完全給付之損害賠償等語。
三、經查，本件原告起訴之被告甲○○、劉鏡為及乙○○，其住
    居所分別在桃園縣、臺北縣永和市及臺北市內湖區，分屬臺
    灣桃園地方法院、本院及臺灣士林地方法院所管轄，依民事
    訴訟法第20條本文規定，上開法院固俱有管轄權。惟依原告
    主張之事實，其配偶係遭被告三人在臺北市○○○路116 巷
    1 號1 樓及地下室之「秀傳抗癌中心」詐騙，是本件侵權行
    為之行為地顯然在臺北市，則共同侵權行為地在臺灣臺北地
    方法院管轄區域內，堪予認定。揆諸前開說明，本件自應由
    因侵權行為涉訟之特別審判籍管轄法院即臺灣臺北地方法院
    管轄，而無民事訴訟法第20條本文規定，共同訴訟特別審判
    籍適用之餘地。玆原告向無管轄權之本院起訴，顯係違誤。
    爰依職權將本件移送於該管轄法院。
四、依首開法條裁定如主文。
中    華    民    國    99    年    4     月    8     日
                  民事第二庭    法  官  張筱琪
以上正本係照原本作成。
如對本裁定抗告須於裁定送達後10日內向本院提出抗告狀，並應
繳納抗告費新台幣1,000元整。
中    華    民    國    99    年    4     月    8     日
                                書記官  連思斐

司法院資訊處製作；財團法人民間司法改革基金會備份。
